臺灣桃園地方法院交通事件裁定　　　　　　　　　　　九十三年度交聲第二八一號
　　原處分機關　交通部公路總局新竹區監理所中壢監理站
　　異　議　人
　　即受處分人　甲○○
右列異議人即受處分人因違反道路交通管理處罰條例案件，對交通部公路總局新竹區
監理所中壢監理站民國九十三年五月十二日壢監裁字第裁五三－Ｚ00000000
號所為裁決聲明異議（原舉發案號：內政部警政署國道公路警察局舉發違反道路交通
管理事件通知單公警局交字第Ｚ00000000號），本院裁定如左：
    主  文
原處分撤銷。
甲○○汽車駕駛人，駕駛汽車行駛於高速公路，而不遵管制之規定，處罰鍰新臺幣肆
仟元，並記違規點數壹點；又汽車駕駛人，駕駛汽車行駛於高速公路，而不遵管制之
規定，處罰鍰新臺幣肆仟元，並記違規點數壹點；又汽車駕駛人，駕駛汽車有違反道
路交通管理處罰條例之行為，經交通勤務警察制止時，拒絕停車接受稽查而逃逸，處
罰鍰新臺幣伍仟元，並記違規點數壹點。
    理  由
一、原處分意旨略以：異議人即受處分人甲○○於民國九十二年二月十五日六時三十
    九分許，駕駛車牌號碼：Ｖ八─九八○○號自用小客車行經國道一號高速公路北
    上一三四公里處，經員警攔停舉發「利用路肩超車、行駛公路任意變換車道及經
    警攔車不停加速逃逸」之違規，並填製公警局交字第Ｚ00000000號違規
    通知單，原處分機關乃依道路交通管理處罰條例第四十三條第一項第一款規定，
    裁處異議人即受處分人新臺幣二萬四千元罰鍰。
二、聲明異議意旨略以：異議人於九十二年二月十五日駕駛車牌號碼Ｖ八─九八○○
    號自用小客車行經國道一號高速公路北上一三四公里處時，因變換車道未打方向
    燈為員警舉發填製違規通知單，並經其確認後始於該通知單上簽名，惟原處分機
    關竟認異議人有以危險方式在道路上駕駛汽車之違規事實而裁罰，與事實不符，
    為此提起本件異議云云。
三、經查：
  (一)按交通警員製單舉發違反道路交通管理處罰條例所列之違規事實，本質上為行政
    處分，係公務員基於職務上權力，依法就特定之具體事件所為具公法上效果之單
    方行政行為，基於公務員為公法上行為具有公信力之原則，該行政處分當可被推
    定為真正，其據以依法處分之事實認定亦為正確無誤，此與民事訴訟法第三百五
    十五條第二項規定：「文書依其程式及意旨得認作公文書者，推定其為真正」之
    情形相同，本此公信原則，乃立法者賦予行政機關制定違反道路交通事件統一裁
    罰標準及處理細則，使執勤警員得當機處分（如該細則第二十三條）以達其維護
    交通秩序、安全之行政目的，反之，若謂公務員一切行政行為均需預留證據以證
    其實，則國家行政勢必窒礙難行，據此，刑事訴訟法就犯罪證據有關之規定中，
    與屬行政秩序罰之交通違規裁罰本質不合之部分，自不在準用之列。法院若查無
    證據足資證明員警有捏造事實違法取締之情事，則執勤警員本其維護交通秩序、
    安全職責所為之舉發，自應受到合法、正確之推定。
  (二)查異議人於上開時、地行駛於公路上利用路肩超車、未打方向燈即任意變換車道
    及及經警員攔車不停並加速逃逸之違規事實，業據證人即舉發本件違規之警員柯
    新輝到庭結證稱：「（舉發經過？）當時我在北上一四○公里處舉發超速違規時
    ，發現異議人車子超速違規、任意變換車道時沒有打方向燈，又路肩超車行駛，
    且又攔車不停，還加速逃逸。」、「（攔停經過？）我們使用雷射槍，大概在二
    百公尺前就偵測到異議人車子違規超速行駛，我們同仁就拿警示棒走出車外，準
    備要攔檢異議人車子，異議人不停，還加速逃逸，我們就駕車尾隨去追異議人，
    在追隨的過程中，我們還鳴笛，異議人還是不停，一直到北上一三四公里處才把
    異議人攔停住，異議人的行為已經危害到其他人行車安全，我們才舉發他。」、
    「（異議人是否確實任意變換車道？）我剛所謂的異議人違規變換車道，路肩超
    車行駛部分，是因為我們拿警示棒要攔停異議人，異議人不停，跑給我們追時的
    違規行為。」等語明確（見本院九十三年七月十四日訊問筆錄），而證人柯新輝
    與異議人素昧平生，並無怨隙，係依法執行勤務之公務員，當無設詞誣陷致己身
    負偽證重罪之必要，其以具結擔保其供述之真實性並在負擔偽證罪之心理處罰狀
    態下結證，其證言自堪採信。此外，並有內政部警政署國道高速公路警察局第二
    警察隊九十三年六月十六日公警國二交訴字第○九三○○○一四○三號函、內政
    部警政署國道公路警察局舉發違反道路交通管理事件通知單在卷足憑，足認異議
    人確實有前揭違規行為，甚為明確。異議人辯稱僅有因變換車道未打方向燈之情
    事而遭開單舉發云云，顯然不可採信。
  (三)按汽車行駛高速公路，不得在路肩上行駛，或利用路肩超越前車；不得驟然或任
    意變換車道，如欲超越前車或變換車道時，應先顯示方向燈告知前後車輛，並保
    持安全距離及間隔，方得超越或變換車道，高速公路交通管制規則第九條第二款
    、第十一條分別定有明文。又汽車行駛於高速公路或設站管制之道路，而不遵管
    制之規定者，處汽車駕駛人新臺幣三千元以上六千元以下罰鍰，並記違規點數一
    點；汽車駕駛人，駕駛汽車有違反本條例之行為，經交通勤務警察或依法令執行
    交通稽查任務人員制止時，不聽制止或拒絕停車接受稽查而逃逸者，除按各該條
    規定處罰外，處新臺幣三千元以上六千元以下罰鍰，並記違規點數一點，道路交
    通管理處罰條例第三十三條第一項、第六十條第一項、第六十三條第一項第一款
    亦分別定有明文。又「高速公路交通管制規則」係依據道路交通管理處罰條例第
    三十三條第三項授權制定之法規命令，汽車駕駛人駕駛車輛行駛高速公路，如有
    違反高速公路交通管制規則關於高速公路之使用限制、禁止、行車規定及管理等
    事項之規則，自應優先適用道路交通管理處罰條例第三十三條第一項之規定處罰
    。而本件異議人於九十二年二月十五日六時三十九分許，駕駛車輛行駛高速公路
    既有利用路肩超車、未打方向燈即任意變換車道等情而有違反高速公路交通管制
    規則第九條第二款、第十一條規定之違規行為及經警員攔車不停並加速逃逸之違
    規行為，如前所述，揆諸前揭說明，自應依道路交通管理處罰條例第三十三條第
    一項、第六十條第一項之規定處罰，原處分機關依道路交通管理處罰條例第四十
    三條第一項第一款規定裁處，即有未合，異議人聲明異議雖無理由，惟原處分既
    有上開可議之處，應由本院撤銷原處分，並自為裁定。又異議人既同時有違反高
    速公路交通管制規則第九條、第十一條規定之行為，依交通部七五交路字第○三
    ○○一號函：「二項以上之違規行為係分別違反高速公路管制規則不同之條文者
    ，應分別予以處罰」，自應予以分別處罰，是就異議人利用路肩超車之違規行為
    裁處罰鍰新臺幣四千元，並依同條例第六十三條第一項第一款記違規點數一點；
    就異議人任意變換車道之違規行為裁處新臺幣四千元之罰鍰，並依同條例第六十
    三條第一項第一款記違規點數一點；另就異議人拒絕停車接受稽查而逃逸之違規
    行為裁處新臺幣五千元罰鍰，並依同條例第六十三條第一項第一款記違規點數一
    點，以資適法。
四、據上論斷，應依道路交通管理處罰條例第八十七條第二項，道路交通案件處理辦
    法第二十條前段，裁定如主文。
中      華      民      國    九十三    年    十一    月    三十        日
                              臺灣桃園地方法院交通法庭
                                      法  官  賴淑美
右正本證明與原本無異。
如不服本裁定，應於裁定送達後五日內向本院提出抗告狀。
                                      書記官  陳育君
中      華      民      國    九十三    年    十一     月   三十       日
